【裁判字號】    98,消債更,47
【裁判日期】    980406
【裁判案由】    更生
【裁判全文】
臺灣桃園地方法院民事裁定            98年度消債更字第47號
聲  請  人
即  債務人  甲○○
上列當事人因消費者債務清理事件聲請更生，本院裁定如下：
    主  文
更生及保全處分之聲請均駁回。
聲請費用由聲請人負擔。
    理  由
一、本件聲請意旨略以：聲請人即債務人有不能清償債務情事，
    且無擔保或無優先權之債務總額未逾新台幣1,200 萬元，復
    未經法院裁定開始清算程式或宣告破產，於消費者債務清理
    條例施行前，曾依照中華民國銀行公會會員辦理消費金融案
    件無擔保債務協商機制與最大債權金融機構台新國際商業銀
    行（下稱台新銀行）成立協商，惟聲請人不堪負荷，無法生
    活，爰依法聲請更生等語。
二、按債務人對於金融機構因消費借貸、自用住宅借款、信用卡
    或現金卡契約而負債務，在聲請更生或清算前，應提出債權
    人清冊，以書面向最大債權金融機構請求協商債務清償方案
    並表明共同協商之意旨；又自債務人提出協商請求之翌日起
    逾30日不開始協商，或自開始協商之翌日起逾90日協商不成
    立，債務人得逕向法院聲請更生或清算；消費者債務清理條
    例第151 條第1 項、第153 條定有明文；揆諸上開消費者債
    務清理條例第151 條第1 項所規定之前置協商程式，於立法
    說明已揭示：於本條例施行後，可期待債權金融機構有較大
    之讓步，如能協商成立，對雙方當事人均屬有利，為促使債
    務人與債權人雙方自主協商債務清償方案，有效分配司法資
    源，節省當事人之勞費，允宜給予再次債務協商之機會，爰
    設本條，是債務人在聲請更生或清算前，需經上開條例所規
    定之前置協商程式進行前置協商，倘於提出協商請求之翌日
    起逾30日不開始協商，或自開始協商之翌日起逾90日協商不
    成立，債務人始得逕向法院聲請更生或清算，始符法理。另
    聲請更生或清算不合程式或不備其他要件者，法院應以裁定
    駁回之，但其情形可以補正者，法院應定期間先命補正，復
    為同條例第8 條所明定。
三、經查：
(一)、聲請人於聲請狀陳稱其於民國95年與最大債權銀行台新銀行
    曾成立協商，固據聲請人提出協議書為憑。然經本院依職權
    向台新銀行函詢本件協商情況，經台新銀行於98年3 月4 日
    以台新債協98法字第120001號函覆稱，95年聲請人依協商機
    制規定，向最大債權銀行即該行申請債務協商，並於同年3
    月進件申請審查，至同年12月止債務人寄回之協議書皆未簽
    名，致契約難以成立，故無協商成立之證明文件等語。再以
    聲請人所提出之財團法人金融聯合徵信中心資料所示，其上
    亦記載聲請人並未參與銀行公會債務協商等意旨，並有財團
    法人金融聯合徵信中心資料在卷可參。復依本院以電話詢問
    聲請人，聲請人亦表示就該協商金額我並沒有繳納，而且銀
    行行員也不讓我繳等語，有本院電話記錄1 紙在卷可參。是
    以，上開均足徵聲請人於95年並未依中華民國銀行公會會員
    辦理消費金融案件無擔保債務協商機制與最大債權金融機構
    台新銀行成立協商。
(二)、又依台新銀行於98年3 月4 日以台新債協98法字第120001號
    函覆稱，該行於97年8 月4 日收到聲請人資料，經同日下午
    1 點27分去電聯繫，得知聲請人欲申請消費者債務清理條例
    前置協商，然聲請人並未明示授權該行查詢相關資料，聲請
    人亦未備齊相關申請資料，致該行無法決定協商內容，後經
    聲請人同意備齊文件後再行申請，惟聲請人卻逕向本院提出
    更生聲請等語。嗣經本院以電話詢問，聲請人亦表示伊並沒
    有取得前置協商不成立通知書等語，有本院電話記錄1 紙在
    卷可參。
(三)、按消費者債務清理條例第151 條第1 項所定之前置協商程式
    ，債務人需提出書面向最大債權金融機構請求並表明「共同
    協商」之意旨，此為債務人請求協商之法定程式及義務，若
    未具備，尚難認為已依法請求債務協商；同條第4 項亦規定
    ，協商成立者，應以書面作成債務清償方案，由當事人簽名
    、蓋章或按指印；協商不成立時，應付與債務人證明書。今
    聲請人既未依中華民國銀行公會會員辦理消費金融案件無擔
    保債務協商機制成立協商，則於本件更生聲請前，即應依前
    開規定以書面向最大債權金融機構請求協商債務清償方案並
    表明共同協商之意旨，若仍協商不成立或不開始協商程序，
    始得依本條例為更生之聲請。而聲請人雖稱寄發存證信函予
    台新銀行，然即應備齊相關申請文件以俾審核，惟聲請人既
    未取得前置協商不成立通知書，復未表明台新銀行有何不開
    始協商之意旨及證明文件，故難認本件聲請人已依法向最大
    債權金融機構請求協商債務清償方案而協商不成立或不開始
    協商等情。
四、綜上，本件債務人聲請更生，既未遵循本條例第151條第1項
    之規定先行債務協商之程序，且上開欠缺又屬無從補正，依
    首揭說明，自應駁回其更生之聲請，又債務人更生之聲請既
    業經駁回，則其財產之保全處分即已無必要，是其保全處分
    之聲請應併予駁回之，爰裁定如主文。
中    華    民    國    98    年    4     月    6     日
                  民事庭法  官  尹   良
以上正本係照原本作成。
如對本裁定抗告須於裁定送達後10日內向本院提出抗告狀，並應
繳納抗告裁判費新台幣1,000 元。
中    華    民    國    98    年    4     月    7     日
                        書記官  崔青菁


司法院資訊處製作；財團法人民間司法改革基金會備份。
